臺灣嘉義地方法院刑事判決　　　　九十六年度訴字第九一二號
公　訴　人　臺灣嘉義地方法院檢察署檢察官
被　　　告　乙○○
　　　　　　　　　　號
上列被告因違反毒品危害防制條例案件，經檢察官提起公訴（九
十六年度偵字第五八九四號、九十六年度毒偵字第一一九八、一
二九一號），因被告於本院準備程序中就被訴事實為有罪之陳述
，經本院合議庭裁定由受命法官獨任以簡式審判程序審理判決如
下：
    主  文
乙○○施用第一級毒品，累犯，處有期徒刑柒月，扣案第一級毒
品海洛因肆包內之海洛因（驗餘淨重共拾捌點捌公克），均沒
收銷燬之，各該外包裝袋共肆個、電子磅秤壹臺，均沒收；又施
用第二級毒品，累犯，處有期徒刑伍月，扣案電子磅秤壹臺沒收
；又施用第一級毒品，累犯，處有期徒刑柒月，扣案第一級毒品
海洛因伍包內之海洛因（驗餘淨重共伍點肆捌公克），均沒收銷
燬之，各該外包裝袋共伍個、夾鏈袋壹袋，均沒收；又施用第二
級毒品，累犯，處有期徒刑伍月，扣案第二級毒品甲基安非他命
壹包（含包裝袋驗餘淨重零點柒捌貳公克）內之甲基安非他命，
沒收銷燬之，其外包裝袋壹個、吸食器壹個、夾鏈袋壹袋，均沒
收。應執行有期徒刑壹年貳月，扣案第一級毒品海洛因肆包內之
海洛因（驗餘淨重共拾捌點捌公克）、第一級毒品海洛因伍包
內之海洛因（驗餘淨重共伍點肆捌公克）、第二級毒品甲基安非
他命壹包（含包裝袋驗餘淨重零點柒捌貳公克）內之甲基安非他
命，均沒收銷燬之，各該外包裝袋共拾個、電子磅秤壹臺、夾鏈
袋壹袋、吸食器壹個，均沒收。
    事實及理由
一、本件犯罪事實及證據均引用起訴書之記載（如附件）。惟犯
    罪事實欄所記載被告乙○○之前科紀錄更正為「乙○○於八
    十九年、九十年間，先後二次因施用毒品案件經觀察、勒戒
    ，分別於八十九年七月十日及九十年四月十一日執行觀察、
    勒戒完畢，均認無繼續施用毒品傾向後釋放，而經臺灣嘉義
    地方法院檢察署檢察官於八十九年七月十日、九十年四月十
    二日，分別以八十九年度毒偵字第五四一號、九十年度毒偵
    字第三二一號為不起訴處分確定，復於五年內之九十二年十
    一月至九十三年九月間再因施用第二級毒品案件，分別經臺
    灣高等法院臺南分院及本院判處有期徒刑一年、一年二月確
    定，嗣二者接續執行，於九十五年九月二十七日假釋期滿，
    未經撤銷假釋，其未執行之刑，以已執行論而執行完畢。」
    ，被告甲○○部分補充「（另行審結）」，證據補充「被告
    乙○○於審判中之自白」。
二、按毒品危害防制條例於民國九十二年七月九日修正公布，自
    九十三年一月九日施行，其中第二十條、第二十三條將施用
    毒品之刑事處遇程式，區分為「初犯」及「五年內再犯」、
    「五年後再犯」。依其立法理由之說明：「初犯」，經觀察
    、勒戒或強制戒治後，應為不起訴處分或不付審理之裁定；
    經觀察、勒戒或強制戒治執行完畢釋放後，「五年內再犯」
    者，因其再犯率甚高，原實施之觀察、勒戒及強制戒治既已
    無法收其實效，爰依法追訴或裁定交付審理。至於經觀察、
    勒戒或強制戒治執行完畢釋放後，「五年後再犯」者，前所
    實施之觀察、勒戒或強制戒治已足以遮斷其施用毒品之毒癮
    ，為期自新及協助其斷除毒癮，仍適用「初犯」規定，先經
    觀察、勒戒或強制戒治之程式。從而依修正後之規定，僅限
    於「初犯」及「五年後再犯」二種情形，始應先經觀察、勒
    戒或強制戒治程式。倘被告於五年內已再犯，經依法追訴處
    罰，縱其第三次（或第三次以上）再度施用毒品之時間，在
    初犯經觀察、勒戒或強制戒治執行完畢釋放五年以後，已不
    合於「五年後再犯」之規定，且因已於「五年內再犯」，顯
    見其再犯率甚高，原實施觀察、勒戒或強制戒治，已無法收
    其實效，即應依該條例第十條處罰（最高法院九十五年度第
    七次刑事庭會議決議可資參照）。
三、本件被告曾於八十九年、九十年間，先後二次因施用毒品案
    件經觀察、勒戒，分別於八十九年七月十日及九十年四月十
    一日執行觀察、勒戒完畢，均認無繼續施用毒品傾向後釋放
    ，而經臺灣嘉義地方法院檢察署檢察官於八十九年七月十日
    、九十年四月十二日，分別以八十九年度毒偵字第五四一號
    、九十年度毒偵字第三二一號為不起訴處分確定，復於五年
    內之九十二年十一月至九十三年九月間再因施用第二級毒品
    案件，分別經臺灣高等法院臺南分院及本院判處有期徒刑一
    年、一年二月確定，嗣二者接續執行，於九十五年九月二十
    七日假釋期滿，未經撤銷假釋，其未執行之刑，以已執行論
    而執行完畢等節，有臺灣高等法院被告前案紀錄表及各該不
    起訴處分書、判決書在卷可按。是被告於「初犯」經觀察、
    勒戒後，曾於五年內再犯，經依法追訴處罰，揆諸上揭說明
    ，本案自無再經觀察、勒戒及強制戒治之必要，檢察官逕行
    起訴，即無不合。又查海洛因、安非他命分別為毒品危害防
    制條例第二條第二項第一款、第二款所定之第一級、第二級
    毒品，故核被告所為，係犯毒品危害防制條例第十條第一項
    之施用第一級毒品罪及同條第二項之施用第二級毒品罪。被
    告持有海洛因、安非他命以施用，其持有之低度行為，應為
    各該施用之高度行為所吸收，均不另論罪。其所犯上開四罪
    ，犯意各別，觸犯構成要件不同之罪名，應予分別論處，併
    合處罰。而其曾因施用第二級毒品案件，分別經臺灣高等法
    院臺南分院及本院判處有期徒刑一年、一年二月確定，嗣二
    者接續執行，於九十五年九月二十七日假釋期滿，未經撤銷
    假釋，其未執行之刑，以已執行論而執行完畢一節，已如前
    述，其於受徒刑之執行完畢後，五年以內故意再犯本件有期
    徒刑以上之罪，均為累犯，應依法各加重其刑。爰審酌被告
    曾因施用毒品經裁定觀察、勒戒及判處徒刑執行完畢，猶未
    知警惕而再犯本案，足見其未徹底戒除施用毒品之惡習，惟
    念及施用毒品本質上係戕害自身健康之行為，尚未嚴重破壞
    社會秩序或侵害他人權益，且被告坦承犯行、犯後態度尚屬
    良好暨其犯罪之動機、目的、手段、智識程度等一切情狀，
    分別量處如主文所示之刑，並定其應執行之刑。
四、被告第一次為警查獲而扣案之白色粉末四包，經鑑驗結果，
    確含有海洛因成分（驗餘淨重共十八點三八公克），第二次
    為警查獲而扣案之白色粉末五包，經鑑驗結果，亦確含有海
    洛因成分（驗餘淨重共五點四八公克）、結晶一包（含包裝
    袋驗餘淨重○點七八二公克）確含有甲基安非他命成分之情
    ，分別有法務部調查局九十六年六月五日調科壹字第○九六
    二三○四八七五○號、九十六年八月九日調科壹字第○九六
    二三○六三一○○號鑑定書、行政院衛生署管制藥品管理局
    管檢字第○九六○○○九八六一號鑑定書各一紙在卷足稽，
    是上開扣案之海洛因及甲基安非他命，不問屬於犯人與否，
    均應依毒品危害防制條例第十八條第一項前段規定宣告沒收
    銷燬之。另扣案上開海洛因之外包裝袋共九個，均具防止內
    容物裸露、逸出及潮濕功能，及電子磅秤一臺，均係被告所
    有供施用海洛因使用之物；扣案上開甲基安非他命之外包裝
    袋一個，具防止內容物裸露、逸出及潮濕功能，及電子磅秤
    一臺、吸食器一個，均係被告所有供施用安非他命使用之物
    ；夾鏈袋一袋，則係被告所有供預備施用海洛因、安非他命
    使用之物，且以上扣案之物均係被告所有等情，業據被告供
    陳在卷，均應依刑法第三十八條第一項第二款規定宣告沒收
    。
五、據上論斷，應依刑事訴訟法第二百七十三條之一第一項、第
    二百九十九條第一項前段、第三百十條之二、第四百五十四
    條第二項，毒品危害防制條例第十條第一項、第二項、第十
    八條第一項前段，刑法第十一條、第四十七條第一項、第三
    十八條第一項第二款、第五十一條第五款，判決如主文。
本案經檢察官徐鈺婷到庭執行職務。
中　　華　　民　　國　九十六　年　  十　　月  三十一　日
                  刑事第四庭    法　官　吳育霖
上列正本證明與原本無異。
如不服本判決，應於判決送達後十日內向本院提出上訴狀，上訴
書狀依法應敘述具體理由，如未敘述具體理由者，應於上訴期間
屆滿後二十日內補提理由書於本院（均應附繕本）。告訴人或被
害人如對於本判決不服者，應具備理由請求檢察官上訴，其上訴
期間之計算係以檢察官收受判決正本之日期為準。
中　　華　　民　　國　九十六　年　  十　　月　三十一　日
                                書記官  林美芳
附錄本案論罪科刑法條：
毒品危害防制條例第十條
施用第一級毒品者，處六月以上五年以下有期徒刑。
施用第二級毒品者，處三年以下有期徒刑。
